【裁判字號】    98,毒抗,7
【裁判日期】    980121
【裁判案由】    聲請強制戒治
【裁判全文】
臺灣高等法院高雄分院刑事裁定           98年度毒抗字第7號
抗  告  人
即  被  告  甲○○
                    （現在臺灣高雄看守所附設勒戒所）
上列抗告人因聲請強制戒治案件，不服臺灣高雄地方法院中華民
國97年12月19日裁定（97年度審毒聲字第1774號），提起抗告，
本院裁定如下：
    主  文
抗告駁回。
    理  由
一、按犯毒品危害防制條例第10條之罪者，檢察官應聲請法院裁
    定，令被告入勒戒處所觀察、勒戒，其期間不得逾2 月。觀
    察、勒戒後，檢察官依據勒戒處所之陳報，認受觀察、勒戒
    人有繼續施用毒品傾向者，檢察官應聲請法院裁定令入戒治
    處所強制戒治，其期間為6 個月以上，至無繼續強制戒治之
    必要為止，但最長不得逾1 年，同條例第20條第1 項、第2
    項定有明文。
二、本件原裁定以：甲○○因施用第二級毒品，經以97年度審毒
    聲字第1404號裁定令入勒戒處所觀察、勒戒後，其仍有繼續
    施用毒品傾向，此有卷附之刑事裁定1 份、臺灣高雄看守所
    中華民國97年12月3 日高所衛字第0971000416號函暨所附有
    無繼續施用毒品傾向證明書（編號：00000000）、有無繼續
    施用毒品傾向評估標準紀錄表各1 紙可佐，因檢察官之聲請
    為正當，而依毒品危害條例第20條第2 項後段裁定令抗告人
    甲○○令入戒治處所施以強制戒治，其期間為陸個月以上，
    至無繼續強制戒治之必要為止。但最長不得逾1 年。經核與
    法並無不合。
三、抗告意旨略以：(一)其施用第二級毒品經檢察官裁定勒戒，心
    理醫師於勒戒期間第三日與被告短短談話五分鐘，即斷定被
    告有繼續吸食之傾向，至裁定之日均未再給予任何輔導及治
    療，原裁定認定伊有「有繼續吸食傾向」不公平且草率。(二)
    被告係初犯，又無前科紀錄，納入評分對被告並不公平，適
    用初犯之規定是為使其自新，及協助斷除毒癮，若在勒戒之
    後，又裁定強制戒治，乃一罪數罰。(三)評斷是否有繼續吸食
    傾向之心理醫師，是否有專業素質？有無文憑可資證明？且
    有無統計釋放之人再犯率，若其再犯率甚高，其釋放後再吸
    食之判刑比比皆是，可見有無繼續吸食之判定實為不公。(四)
    被告定時至高雄長庚醫院精神科看診，有反社會症狀證明，
    且被告有小兒麻痺症狀，因此心理醫師會判定被告有繼續吸
    食之傾向云云，指摘原裁定不當。
四、經查：被告前因施用第二級毒品，經臺灣高雄地方法院以97
    年度審毒聲字第1404號裁定送臺灣高雄看守所附設勒戒處所
    觀察、勒戒後，該所依「人格特質」、「臨床徵候」、「環
    境相關因素」等項目評估結果，人格特質36分，其中毒品犯
    罪相關司法紀錄10分，其他相關犯罪26分；臨床徵候部分，
    因使用超過1 年，經評定為10分，環境相關因素7 分，其中
    社會功能不良，評定為5 分，離婚評定2 分，合計53分，前
    後使用安非他命，主訴好奇及壓力而再度使用，經綜合判斷
    認有繼續施用毒品之傾向，有上揭裁定及臺灣高雄看守所97
    年12月3 日高所衛字第0971000416號函送之有繼續施用傾向
    證明書及有無繼續施用毒品傾向評估標準紀錄表各1 紙附卷
    可稽。上開評定係依據法務部及行政院衛生署所訂頒之「有
    無繼續施用毒品傾向評分標準評分說明手冊」，由合格之醫
    療人員為之，被告徒憑己見臆測評定不當，指摘原裁定不當
    ，為無理由，應予駁回。
五、據上論結，應依刑事訴訟法第412 條，裁定如主文。
中    華    民    國    98    年    1     月    21    日
                  刑事第四庭    審判長法  官  蕭權閔
                                      法  官  陳吉雄
                                      法  官  李嘉興
以上正本證明與原本無異。
不得再抗告。
中    華    民    國    98    年    1     月    21    日
                                      書記官  郭榮芳


司法院資訊處製作；財團法人民間司法改革基金會備份。
